【裁判字號】    90,家上,39
【裁判日期】    900612
【裁判案由】    履行同居
【裁判全文】
臺灣高等法院臺中分院民事判決  九十年度家上字第三九號
      上  訴  人  丙○○
      訴訟代理人  乙○○
      被上訴人    甲○○
右當事人間請求履行同居事件，上訴人對於中華民國九十年一月十日臺灣彰化地方法
院八十九年度婚字第五一七號第一審判決提起上訴，本院判決如左：
    主    文
上訴駁回。
第二審訴訟費用由上訴人負擔。
    事實及理由
一、被上訴人主張：兩造於民國（下同）六十六年二月二十四日結婚，七十九年曾因
    上訴人賭博而毆打她，未料上訴人於八十一年六月二十六日無故離家，拒與被上
    訴人履行同居生活，經被上訴人四處尋訪，仍未返家，顯然違背同居義務，故依
    民法第一千零一條規定訴請上訴人履行同居，並聲明駁回上訴人之上訴。
二、上訴人自認自八十一年六月離家後，即未與被上訴人同居等情，但以：伊雖離家
    甚久，但係因受被上訴人毆打，且目前對孩子仍加以照顧，另聽說被上訴人擬再
    婚了，如何回家？等語置辯。並聲明（一）原判決廢棄。（二）被上訴人在原審
    之訴駁回。
三、本件被上訴人主張，兩造於六十六年二月二十四日結婚，現婚姻關係仍存續中，
    惟被上訴人自八十一年六月二十六日無故離家，迄今未履行同居義務等情，已據
    其提出戶籍謄本（見原審卷第六頁至第八頁）為証，且為上訴人所自認，復經証
    人趙秀春、黃肖晴等証述明確（見原審卷第十八頁、第二十四頁），洵堪認被上
    訴人之主張為真實。雖上訴人以前揭情詞置辯，然查，上訴人係於八十一年六月
    二十六日離家，而其遭受被上訴人毆打，係七十九年間之事，且自該次事件後至
    上訴人八十一年六月二十六日離家時止，被上訴人並無再行毆打上訴人之情事，
    亦據証人即兩造之女黃肖晴於本院証述明確（見本院九十年四月二十七日準備程
    序筆錄），兩者相隔已有二年餘，足認上訴人之離家並非因受被上訴人毆打所致
    ，亦難認該次毆打為兩造不能同居之正當理由。至上訴人另辯稱：被上訴人已打
    算再婚云云，惟為被上訴人所否認，上訴人復未舉証以實其說，尚不足以認上訴
    人上開辯稱為可採；況縱認被上訴人有此意圖，然上訴人既未能舉証証明被上訴
    人有與他人通姦等不堪同居之事由，即不能以被上訴人有此意圖拒絕與婚姻關係
    存續中之上訴人履行同居。況苟被上訴人確有再婚之意圖，於其訴請上訴人履行
    同居時，衡諸常情，上訴人如欲維續婚姻關係，當無拒絕履行同居之理。再參以
    証人黃肖晴証稱：「：：我媽媽（指上訴人）說是我父親（指被上訴人）打他，
    而她已離家那麼久，不想回來了，：：」等語，顯見上訴人所辯之不足採信。
四、按夫妻互負同居之義務。民法第一千零一條定有明文。上訴人不履行同居之義務
    ，又無不能履行同居之正當理由，是被上訴人基於該條規定，訴請上訴人履行同
    居，為有理由。原審因而為上訴人敗訴判決，核無不當，上訴人上訴為無理由，
    應予駁回。
五、據上論斷，本件上訴為無理由，依民事訴訟法第四百四十九條第一項、第七十八
    條，判決如主文。
中      華      民      國     九十       年      六       月    十二    日
~B1民事第六庭審判長法  官  饒鴻鵬
~B2                法  官  陳繼先
~B3                法  官  吳惠郁
右為正本係照原本作成。
如對本判決上訴，須於收受判決送達後二十日內向本院提出上訴書狀，其未表明上訴
理由者，應於提出上訴後二十日內向本院提出上訴理由書（須按他造人數附具繕本）
，並繳納送達用雙掛號郵票拾份（每份參拾肆元）。
上訴時應提出委任律師或具有律師資格之人之委任狀；委任有律師資格者，另應附具
律師及格證書及釋明委任人與受任人有民事訴訟法第四百六十六條之一第一項但書或
第二項（詳附註）所定關係之釋明文書影本。
~B                書記官  呂淑芬
中      華      民      國     九十       年      六       月    十三    日
附註：
民事訴訟法第四百六十六條之一（第一項、第二項）
對於第二審判決上訴，上訴人應委任律師為訴訟代理人。但上訴人或其法定代理人具
有律師資格者，不在此限。
上訴人之配偶、三親等內之血親、二親等內之姻親，或上訴人為法人、中央或地方機
關時，其所屬專任人員具有律師資格並經法院認為適當者，亦得為第三審訴訟代理人
。
                                                                        Ｈ


司法院資訊處製作；財團法人民間司法改革基金會備份。
